【裁判字號】    88,訴,1389
【裁判日期】    890107
【裁判案由】    公共危險等
【裁判全文】
臺灣桃園地方法院刑事判決                        八十八年度訴字第一三八九號
    公  訴  人  臺灣桃園地方法院檢察署檢察官
    被      告  甲○○
右列被告因公共危險等案件，經檢察官提起公訴（八十八年度偵字第九二七一號），
本院判決如左：
        主  文
甲○○從事業務之人，因業務上之過失，擅自設置電台，發送ＦＭ一０六．八兆赫之
無線射頻信息，干擾國際航管管制頻道即一二五．五兆赫頻道合法通信，致生供公眾
往來航空機之危險，處有期徒刑陸月，如易科罰金以參佰元折算壹日。
扣案之連接器、數位延遲器、綜合擴大器、ＦＭ立體激勵器、功率放大器各壹台、Ｃ
Ｄ放音機貳台、錄放音座貳台、伴唱機、混音器各壹台、天線壹支、麥克風貳支、節
目錄音帶參捲均沒收。
        事  實
一、甲○○於民國八十八年五月初某日未經主管機關許可，擅自在桃園縣平鎮市○○
    ○街十四號十八樓住處內，組裝包含有載波器、功率放大器、功率表、立體轉波
    器之器材，並於屋頂架設天線二支，成立「第一廣播電台」，自任主持人。其為
    從事業務之人，於八十八年六月九日四時十七分許，應注意能注意桃園地區有中
    正國際機場，往來航空機頻繁，任意發射無線信息，可能妨害其他合法頻率，嚴
    重影響飛航安全，竟疏未注意，而使用前開電台以調頻ＦＭ一０六．八即一０六
    ．八兆赫之頻率，發送內容為音樂及販賣廣告之無線射頻信息，供不特定之人接
    收欣賞，致干擾交通部民用航空局（下稱民航局）大屯山助航台使用之「國際航
    管管制頻道」即一二五點五兆赫頻率，造成供公眾往來之航空機通訊被干擾無法
    清楚收訊，致生飛行起降之危險。嗣經民航局服務總台區域管制中心管制員發現
    轉報大屯山助航台，再由大屯山助航台向電信總局北區電信監理站（下稱北區電
    信監理站）提出檢舉後，緊急會同內政部警政署電信警察隊、桃園縣警察局平鎮
    分局警員向台灣桃園地方法院檢察署檢察官聲請核發搜索票，而於當日二十一時
    三十分許，在上址查獲，並扣得甲○○所有之供發射前述無線射頻信息之連接器
    、數位延遲器、綜合擴大器、ＦＭ立體激勵器、功率放大器各一台，及供播放節
    目之ＣＤ放音機二台、錄放音座二台、伴唱機、混音器各一台、天線一支、麥克
    風二支及節目錄音帶三捲。
二、案經桃園縣警察局平鎮分局報請台灣桃園地方法院檢察署檢察官偵查起訴。
        理  由
一、訊據被告甲○○矢口否認有於右揭時地，架設前開電台及以一０六．八兆赫頻率
    ，發送音樂及販賣物品廣告之無線射頻信息之行為，辯稱該電台係某不詳姓名之
    成年男子所設置，其僅係將房屋出租與該名男子使用，租金尚未收到，不知該名
    男子如何連絡云云。惟查(一)右揭犯罪事實，業據被告甲○○於警訊中坦承不諱，
    其明確供述：所有查扣之物品均係其所有，自八十八年五月初起成立電台，播放
    音樂等語（詳偵查卷五頁反面、第六頁），核與證人丙○○（即被告之友人）證
    稱：第一廣播電台之主持人係被告，有販售黑麻油、花生油、苦茶油等物品（詳
    偵查卷第十二頁反面），復有印製「第一廣播電台」，主持人為被告之名片一張
    扣案可資佐證。苟被告非該電台之主持人，其豈有願意於警訊中為對自己不利陳
    述之理？證人丙○○與被告既無怨隙，其又何必為不實之指證？故被告事後於偵
    查及本院審理時，翻易前詞，明顯為脫卸責任之詞，殊無足取。(二)被告設置第一
    電台，所發送之無線射頻信息，確已干擾民航機飛航頻率，影響飛航安全，經民
    航局服務總台區域管制中心管制員發現國際航管管制頻道之ＦＭ一二五．五兆赫
    頻道受干擾，轉報大屯山助航台，再由大屯山助航台向北區電信監理站提出檢舉
    後，經分組在大屯山區、桃園地區相互比對干擾訊號，始查出被告非法使用之一
    ０六．八兆赫頻道等情，亦據證人張自強（即民航局大屯山助航台台長）、乙○
    ○（即北區電信監理站人員）分別於偵訊中陳述甚詳，並提出民航局飛航服務總
    台大屯山助航臺機務工作日記一紙、北區電信監理站非法電台及電波干擾處理報
    告表、執行搜索非法廣播電台案件報告表各一份附偵查卷可稽。復有被告所有之
    連接器、數位延遲器、綜合擴大器、ＦＭ立體激勵器、功率放大器各一台，ＣＤ
    放音機、錄放音座各二台、伴唱機、混音器各一台、天線一支、麥克風二支及節
    目錄音帶三捲扣案可證。(三)被告於本院審理時辯稱係出租房屋供一不詳姓名之男
    子架設該電台，惟卻未能具體指明該名男子之年籍、姓名資料，甚至連電話、地
    址均闕如，復無房屋租賃契約等文件可供憑以調查，所辯明顯悖於社會常情，無
    足採信。又架設電台發射無線電信息，本應注意擅自發射無線信息，可能影響其
    他合法頻率及飛航安全，而按當時情節，又無不能注意之情事，被告竟疏未注意
    ，致干擾民航局大屯山助航臺使用之「國際航管管制頻道」即一二五．五兆赫頻
    率，使供公眾運輸之民航機通訊被干擾無法清楚收訊，致生前開民航機飛行起降
    往來之危險，被告顯有過失。被告之過失行為與前開危險結果間，復有相當因果
    關係存在。綜上所述，本件事證明確，被告犯行，洵堪認定。
二、被告甲○○為電台主持人，因過失行為發射無線射信息，干擾供公眾往來之飛航
    機安全，核其所為，係犯刑法第一百八十四條第四項之業務過失致生航空機行駛
    安全罪。公訴人僅追訴同條第二項之過失致生公共危險罪，未論及被告係從事業
    務之人，起訴法條，尚有未洽，應予變更。爰審酌被告犯罪動機、目的、行為手
    段、犯罪所生危害及其犯罪後否認犯行等一切情狀，而量處如主文第一項所示之
    刑並諭知易科罰金之折算標準。
三、扣案之連接器、數位延遲器、綜合擴大器、ＦＭ立體激勵器、功率放大器各一台
    、ＣＤ放音機、錄放音座各二台、伴唱機、混音器各一台、天線一支、麥克風二
    支、節目錄音帶三捲，係被告所有，業據被告於警訊中供明在卷，為被告供犯罪
    所用之物，均應予宣告沒收。
據上論斷，應依刑事訴訟法第二百九十九條第一項前段、第三百條、刑法第一百八十
四條第四項、第四十一條、第三十八條第一項第二款、罰金罰鍰提高標準條例第一條
前段、第二條判決如主文。
本案經檢察官陳美華到庭執行職務。
中      華      民      國      八十九    年    一      月      七      日
                                臺灣桃園地方法院刑事第三庭
                                    法  官  呂  淑  玲
右正本證明與原本無異。
如不服本判決，應於判決送達後十日內向本院提出上訴狀（應附繕本），上訴於臺灣
高等法院。
                                    書記官  陳      珊
中      華      民      國      八十九    年    一      月      十一    日
附論罪科刑依據之法條：
刑法第一百八十四條第四項：
損壞軌道、燈塔、標識或以他法致生火車、電車或其他供水、陸、空公眾運輸之舟、
車、航空機往來之危險者，處三年以上十年以下有期徒刑。
因而致前項之舟、車、航空機傾覆或破壞者，依前條第一項之規定處斷。
因過失犯第一項之罪者，處六月以下有期徒刑、拘役或三百元以下罰金。
第一項之未遂犯罪之。


司法院資訊處製作；財團法人民間司法改革基金會備份。
